高雄高等行政法院判決
　　　　　　　　　　　　 　 95年度訴字第863號
　　　　　　　　　　　　　　民.
原　　　告　甲○○
被　　　告　財政部台灣省南區國稅局
代　表　人　乙○○　局長
訴訟代理人　丙○○
　　　　　　丁○○
上列當事人間因請求退稅事件，原告不服財政部中華民國95年10
月30日台財訴字第09500365910號訴願決定，提起行政訴訟。本
院判決如下：
　　主  文
原告之訴駁回。
訴訟費用由原告負擔。
　　事  實
壹、事實概要：
    緣原告於民國（下同）89年間經台灣台中地方法院強制執行
    其所獲配之聚隆纖維股份有限公司（以下簡稱聚隆公司）緩
    課股票分別為164,861股、134,000股、103,000股、152,000
    股及287,000股，經聚隆公司以每股面額10元填報原告89年
    度營利所得之各類所得扣繳暨免扣繳憑單分別為新台幣（下
    同）1,648,610元、1,340,000元、1,030,000元、1,520,000
    元及2,870,000元，合計8,408,610元，並經被告所屬新化稽
    徵所（以下簡稱新化稽徵所）併課原告當年度綜合所得稅在
    案。嗣原告於94年12月19日具文向新化稽徵所主張系爭緩課
    股票係遭法院拍賣，應按實際轉讓價格核定課稅所得，申請
    退還溢課之稅款，經新化稽徵所以95年1月9日南區國稅新化
    二字第0950006145號函復否准所請。原告不服，提起訴願遭
    決定駁回，遂提起本件行政訴訟。
貳、兩造聲明：
一、原告聲明求為判決：
（一）訴願決定及原處分均撤銷。
（二）被告應作成准予退還原告稅款2,267,695元之處分。
二、被告聲明求為判決：原告之訴駁回。
參、兩造之爭點：
甲、原告主張之理由：
一、按司法院釋字第367號解釋：若法律僅授權行政機關訂定施
    行細則者，該管行政機關於符合立法意旨且未逾越母法規定
    之限度內，．．．為其內容不能牴觸母法．．．為執行法律
    依職權發布之命令尤應遵守上述原則，．．．。次按財政部
    87年9月3日台財稅字第871960828號函釋意旨，取得符合獎
    勵之記名股票欲放棄緩課或送存集保之稅務處理原則，顯已
    對人之自由權利增加法律所無之限制，核與母法促進產業升
    級條例第16條、第17條或原獎勵投資條例第13條規定不符，
    已影響人民權利。
二、又按憲法第19條規定，有依法律納稅之義務，係指人民僅依
    法律所定之納稅主體、稅目、稅率、納稅方法及租稅減免等
    項目而負繳納義務或享受減免繳納之優惠，舉凡應以法律明
    定之租稅項目，自不得以命令作不同之規定，否則即屬違反
    租稅法律主義，業經司法院釋字第217號及第210號著有解釋
    。有關人民自由權利之限制應以法律定之且不逾越必要之程
    度，憲法第23條定有明文。但法律之內容不能鉅細靡遺，立
    法機關自得授權行政機關發布命令為補充規定。如法律之授
    權涉及限制人民自由權利者，其授權之目的、權利範圍及內
    容符合具體明確之條件時，亦為憲法之所許。司法院釋字第
    345號解釋認稅捐稽徵法第24條第3項及關稅法第25條之1第3
    項授權訂立之限制欠稅人及欠稅營利事業負責人出境實施辦
    法與憲法尚無抵觸，釋字第346號解釋認國民教育法第16條
    第1項第3款及財政收支劃分法第18條第1項，關於徵收教育
    捐之授權規定係屬合憲，均係本此意旨，若法律僅概括授權
    行政機關訂定施行細則者，該管行政機關於符合立法意旨且
    未逾越母法規定之限度內，自亦得就執行法律有關之細節性
    ，技術性之事項以施行細則定之，惟其內容不能抵觸母法或
    對人民之自由權利增加法律所無之限制，行政機關在施行細
    則之外，為執行法律依職權發布之命令，尤應遵守上述原則
    。司法院釋字第268號、第274號、第313號及第360號解釋分
    別闡釋甚明。
三、最高行政法院93年度判字第966號判決稱：「我國營利事業
    所得稅，除非公司組織之營利事業外，原則上均應採權責發
    生制；但綜合所得稅原則上採現金收付制，稱為收付實現原
    則。亦即綜合所得稅之核課，應僅對已實現之實際所得課稅
    。」行為時促進產業升級條例第16條有明文：「公司以其未
    分配盈餘增資供左列之用者，其股東因而取得之新發行記名
    股票，免以計入該股東當年度綜合所得額；．．．。但此類
    股票於轉讓、贈與或作為遺產分配時，面額部分應作為轉讓
    、贈與或作為遺產分配時所屬年度之所得，申報課稅。至實
    際轉讓價格或贈與遺產分配時價，如低於面額時，以實際轉
    讓價格或贈與、遺產分配之時價申報：．．．」又財政部87
    年9月3日台財稅字第871960828號函釋規定，取得符合獎勵
    之記名股票欲放棄緩課或送存集保之稅務處理原則，與行為
    時促進產業升級條例第16條、第17條或原獎勵投資條例第13
    條規定不符，系爭緩課股票均由台灣台中地方法院送存集保
    、拍賣，可明確歸屬，不致混淆，自應按實際轉讓價格核定
    課稅所得，方符規定。
四、系爭營利所得係緩課股票遭法院拍賣，其本質核與公開發行
    公司董監事、特定股東之股票送存集保之性質一致，原核定
    依股票面額每股10元核定營利所得，與實情不符，應依財政
    部89年7月26日台財稅第0890454416號函釋，低於面額時，
    以實際轉讓價格核定課稅。被告遽以聚隆公司填報之各類所
    得扣繳暨免扣繳憑單，未詳究實情，即併課原告當年度綜合
    所得稅，顯屬違誤。綜上，聚隆公司以每股面額10元填報原
    告89年度營利所得之各類所得扣繳暨免扣繳憑單分別為1,64
    8,610元、1,340,000元、1,030,000元、1,520,000元及2,87
    0,000元，合計8,408,610元，應依行為時促進產業升級條例
    第16條、第17條規定，按實際轉讓價格，核定課稅所得，以
    符合實際收付實現原則及母法立法意旨。爰請求將訴願決定
    及原處分均撤銷，另行調查核課，溢繳稅額並依稅捐稽徵法
    第28條規定請求退稅。
乙、被告主張之理由：
一、本件原告於89年獲聚隆公司配發盈餘緩課股票分別為164,86
    1股、134,000股、103,000股、152,000股及287,000股，該
    緩課股票因法院強制執行變賣，經送存台灣證券集中保管股
    份有限公司（以下簡稱集保公司）集中保管，聚隆公司以每
    股面額10元填報原告89年度營利所得之各類所得扣繳暨免扣
    繳憑單分別為1,648,610元、1,340,000元、1,030,000元、1
    ,520,000元及2,870,000元，合計8,408,610元，經新化稽徵
    所併課原告該年度綜合所得稅在案。嗣原告於94年12月19日
    具文主張系爭緩課股票係遭法院拍賣，應按實際轉讓價格核
    定課稅所得，申請依稅捐稽徵法第28條因適用法令錯誤退還
    溢課之稅款，經新化稽徵所以95年1月9日南區國稅新化二字
    第0950006145號函復略以：「依財政部87年9月3日台財稅字
    第871960828號函釋意旨，公司股東取得符合88年12月31日
    修正前促進產業升級條例第16條、第17條或原獎勵投資條例
    第13條規定發行之記名股票，得免予計入取得股票年度所得
    課稅，等到股東將該股票轉讓、送存集保或放棄緩課時，再
    併入行為年度課徵綜合所得稅，且該股票於計算所得稅時，
    屬分配86年度或以前年度之盈餘或股利者，以股票面額為所
    得額。本案經查調該5筆營利所得扣繳憑單並載明係放棄緩
    課，故原核定無誤。」為由否准所請。
二、按個人股東取得被投資公司分配之股利屬於股東之營利所得
    ，應併入取得年度之綜合所得總額中課徵所得稅，為所得稅
    法第14條第1項第1類第1款所明定。而公司以未分配盈餘轉
    增資用於增置設備用途，符合行為時促進產業升級條例第16
    條、第17條規定，則股東可於獲配股票股利之年度選擇放棄
    享受緩課，按股票面額課徵該年度所得稅，抑或選擇享受緩
    課，延緩所得計入之時點。是緩課股票係法令所賦予投資人
    享受延後納稅時間利益之權利，擬制該緩課股票所構成之所
    得在配股年度尚未實現，投資人於日後一旦有將該股票移轉
    、贈與、作為遺產分配而移轉他人或送存集中保管之時，即
    作為該股票所得計入之時點。
三、又緩課股票係屬法令所賦予投資人享受延後納稅時間利益之
    權利，自可由投資人選擇享受或放棄緩課之獎勵。再者，股
    東把特定股票存入證券經紀商之集保戶頭時，對集保公司而
    言，即與其他同種類股票混同，無從特定何張股票為「緩課
    股利之股票」。再按財政部89年7月26日台財稅字第8904544
    16號函釋所言，係指有關送存集中保管時，若是類股票係以
    「客戶別分別設置保管帳戶」，公開發行公司董事、監察人
    及特定股東，依規定申請領回時，該公司係以原股票交付之
    。是類股票於送存集中保管時，得免計入送存集中保管年度
    所得課徵所得稅，不適用財政部87年9月3日台財稅字第8719
    60828號函說明二，有關併入送存集中保管年度所得課徵所
    得稅之規定。另93年3月10日台財稅字第0930451683號函略
    以，納稅義務人所有之上市公司緩課股票因法院強制執行變
    賣，經送存集保公司集中保管，因有價證券送存集保後係採
    混合保管方式，有關綜合所得稅之核課，財政部87年9月3日
    台財稅字第871960828號函已核釋在案。是原告於94年12月1
    9日主張系爭緩課股票由法院送存集保、拍賣，其本質核與
    公開發行公司董監事、特定股東之股票送存集保係分別設置
    保管帳戶，其性質一致，應依財政部89年7月26日台財稅字
    第890454416號函釋，按實際轉讓價格核定乙節，顯有誤解
    。
四、再按有價證券集中保管帳簿劃撥作業辦法第15條規定：送存
    集中保管之有價證券，以非屬緩課股票者為限，是以投資人
    如參加股票集中保管，為便於股票之保管及日後之移轉，將
    所持有之緩課股票送存集中保管，認其放棄享受緩課之權利
    ，自屬有據。故於緩課股票送存集中保管之日所屬年度，投
    資人即負有納稅之義務，是財政部87年9月3日台財稅字第87
    1960828號函釋，並不違行為時促進產業升級條例第16條之
    立法意旨及規定，自得據以適用，亦無增加行為時促進產業
    升級條例第16條規定所無限制之問題。又緩課股票不論係自
    願出售、強制拍賣或其他原因送存集保，依財政部87年9月3
    日台財稅字第871960828號函釋規定，以股票面額核定營利
    所得，方符租稅公平。
　　理  由
一、按「納稅義務人對於因適用法令錯誤或計算錯誤溢繳之稅款
    ，得自繳納之日起5五年內提出具體證明，申請退還；逾期
    未申請者，不得再行申請。」為稅捐稽徵法第28條所明定。
    次按「個人之綜合所得總額，以其全年左列各類所得合併計
    算之：第1類：營利所得：公司股東所獲分配之股利總額．
    ．．．。」所得稅法第14條第1項第1類前段亦有明文。
二、本件原告於89年間經台灣台中地方法院強制執行其所獲配聚
    隆公司之緩課股票分別為164,861股、134,000股、103,000
    股、152,000股及287,000股，經聚隆公司以每股面額10元填
    報原告89年度營利所得之各類所得扣繳暨免扣繳憑單分別為
    1,648,610元、1,340,000元、1,030,000元、1,520,000元及
    2,870,000元，合計8,408,610元，並經新化稽徵所併課原告
    當年度綜合所得稅在案；嗣原告於94年12月19日具文向新化
    稽徵所主張系爭緩課股票係遭法院拍賣，應按實際轉讓價格
    核定課稅所得，申請退還溢課之稅款，經新化稽徵所以95年
    1月9日南區國稅新化二字第0950006145號函復否准所請等情
    ，業據兩造分別陳明在卷，復有各類所得扣繳暨免扣繳憑單
    、原告申請函及被告上開函等影本附原處分卷可稽。而原告
    提起本件訴訟係以：財政部87年9月3日台財稅字第87196082
    8號函釋規定，取得符合獎勵之記名股票欲放棄緩課或送存
    集保之稅務處理原則，顯已對人之自由權利增加法律所無之
    限制，核與母法促進產業升級條例第16條、第17條或原獎勵
    投資條例第13條規定不符，系爭5筆課稅所得，應依促進產
    業升級條例第16條、第17條規定，按實際轉讓價格，核定課
    稅所得額，以符合實際及母法立法意旨等語，資為論據。
三、經查，原告前將其所獲配聚隆公司之系爭緩課股票向大安商
    業銀行股份有限公司（以下簡稱大安商銀）質押借款，嗣因
    原告逾期未償還本金及利息，經債權人大安商銀台中分公司
    於89年3月2日聲請台灣台中地方法院對上開質押之股票強制
    執行，經台灣台中地方法院函請該分公司將系爭股票存入該
    法院在中央信託局台中分局之股票帳戶，而由該分公司於89
    年4月1日將系爭股票送存至上開法院股票帳戶，再由台灣台
    中地方法院函請中央信託局台中分局代為拍賣該股票，並經
    中央信託局台中分局於同年5月11日將該股票以每股3.89元
    之價格賣出，而後將出售之價款存入台灣台中地方法院之銀
    行帳戶，由該法院將上開款項優先分配給質權人即大安銀行
    台中分公司等情，業據本院調取台灣台中地方法院89年度執
    字第4653號執行卷閱明屬實。而本件兩造所爭執者，為系爭
    股票原告放棄緩課時，究應以面額10元或以賣出之價格3.89
    元核課其綜合所得稅？
四、按「本辦法依證券交易法第43條第2項規定訂定之。」「證
    券集中保管事業（以下簡稱保管事業）所保管之有價證券得
    為帳簿劃撥者，以左列為限：一、在證券集中交易市場上市
    之有價證券。」「證券交易所、證券櫃檯買賣中心（以下簡
    稱櫃檯中心）、證券商及證券金融事業辦理前條有價證券買
    賣之集中交割，應以帳簿劃撥方式為之。為辦理前項帳簿劃
    撥，證券交易所、櫃檯中心、證券商及證券金融事業應於保
    管事業開設保管劃撥帳戶，成為參加人。」「客戶擬將有價
    證券以參加人名義送存保管事業集中保管者，應先檢具開戶
    申請書及印鑑或簽名式樣，向參加人申請開戶。參加人接受
    客戶開設前項帳戶，應與客戶簽訂契約，並發給存摺。」行
    為時有價證券集中保管帳簿劃撥作業辦法第1條、第2條第1
    款、第3條第1項、第2項、第7條第1項、第2項分別定有明文
    。則由上開規定可知上市公司之股票交易，其買賣交割均應
    以帳簿劃撥方式為之。又「參加人送存保管事業之有價證券
    ，以參加人或其客戶本人所有，且非屬促進產業升級條例第
    16條及第17條或中華民國79年底前施行之獎勵投資條例第13
    條之緩課股票者為限。」上揭作業辦法第15條第1項亦有明
    文。而現行之有價證券集中保管帳簿劃撥作業辦法第15條第
    1項及第2項已經修正為「參加人送存保管事業之有價證券，
    以參加人或其客戶本人所有為限。屬中華民國88年底修正前
    之促進產業升級條例第16條及第17條或中華民國79年底前施
    行之獎勵投資條例第13條之緩課股票者，應計入送存保管事
    業年度所得課徵所得稅。」則由上開法條修正前後之規定參
    照以觀，足見我國實施上開有價證券集中保管帳簿劃撥作業
    辦法之後，緩課股票須先放棄緩課始能送存集保及進行交易
    。又按「強制執行法上之拍賣，應解釋為買賣之一種，即拍
    定人為買受人，而以拍賣機關代替債務人立於出賣人之地位
    。」最高法院49年台抗字第83號著有判例可資參照。故法院
    強制執行債務人所有上市公司之緩課股票，於扣押取得該股
    票，並將股票存入法院之集保帳戶時，依上開有價證券集中
    保管帳簿劃撥作業辦法之規定，該股票已屬放棄緩課之股票
    ，殆無疑義。
五、茲應釐清者，系爭股票於送存集保放棄緩課時，依規定應計
    入送存保管事業年度所得課徵所得稅，究應依面額或依送存
    集保當日之開盤或收盤（時價）或依出售之成交價格計算其
    所得併課綜合所得稅？按「公司股東取得符合促進產業升級
    條例第16條、第17條或原獎勵投資條例第13條規定之新發行
    記名股票，如於取得後始不欲享受免予計入當年度所得額課
    稅之獎勵（放棄緩課）或於取得後將是項股票送存台灣證券
    集中保管股份有限公司集中保管時，應由股東併入放棄緩課
    年度或送存集中保管年度所得課徵所得稅。前項股票於計算
    所得稅時，屬分配86年度或以前年度之盈餘或股利者，以股
    票面額為所得額。」「納稅義務人所有之上市公司緩課股票
    因法院強制執行變賣，經送存台灣證券集中保管股份有限公
    司集中保管，因有價證券送存集保後係採混合保管方式，有
    關綜合所得稅之核課，本部87年9月3日台財稅字第87196082
    8號函已核釋在案。」業經財政部87年9月3日台財稅字第871
    960828號及93年3月10日台財稅字第0930451683號函釋在案
    。又按「公司以其未分配盈餘增資供左列之用者，其股東因
    而取得之新發行記名股票，免予計入該股東當年度綜合所得
    額；其股東為營利事業者，免予計入當年度營利事業所得額
    課稅。但此類股票於轉讓、贈與或作為遺產分配時，面額部
    分應作為轉讓、贈與或遺產分配時所屬年度之所得，申報課
    稅至實際轉讓價格或贈與、遺產分配時之時價如低於面額時
    ，以實際轉讓價格或贈與、遺產分配之時價申報：一、增置
    或更新從事生產、提供勞務、研究發展、品質檢驗、防治污
    染、節省能源或提高工業安全衛生標準等用之機器、設備或
    運輸設備者。二、償還因增置或更新前款之機器、設備或運
    輸設備之貸款或未付款者。三、轉投資於第八條所規定之重
    要事業者。」「公司員工以其紅利轉作所服務產業之增資者
    ，其因而取得之新發行記名股票，準用前條之規定。創業投
    資事業以未分配盈餘增資，其股東或出資人因而取得之發行
    記名股票或出資額，亦同。」行為時促進產業升級條例第16
    條及第17條分別定有明文（按獎勵投資條例已於80年1月30
    日廢止，而本件原告之緩課股票係於80年度以後始取得，此
    有扣繳憑單影本附原處分卷可稽，故系爭緩課股票與上開條
    例規定無涉，附此敘明）。則由上開規定可知公司以其未分
    配盈餘或公司員工以其紅利增資所獲配之緩課股票，於轉讓
    、贈與或作為遺產分配時，面額部分應作為轉讓、贈與或遺
    產分配時所屬年度之所得，申報課稅至實際轉讓價格或贈與
    、遺產分配時之時價如低於面額時，以實際轉讓價格或贈與
    、遺產分配之時價申報，至於緩課股票嗣後如經認定不符合
    緩課規定，或於取得緩課股票以後之年度始決定不享受緩課
    或放棄緩課，因與緩課股票之轉讓、贈與或作為遺產分配之
    情形不同，其課稅所得之計算，應與取得股票且自始未享受
    緩課優惠者作一致之處理，即按面額認定其所得額，始符合
    租稅公平原則。又緩課股票不論係單純送存集保或係為買賣
    而送存集保，均須先辦理放棄緩課始能送存集保及進行交易
    ，因其於辦理放棄緩課送存集保時，該股票尚無轉讓或交易
    之情形，核與行為時促進產業升級條例第16條規定，因緩課
    股票之實際轉讓價格或贈與、遺產分配時之時價如低於面額
    時，以實際轉讓價格或贈與、遺產分配之時價申報所得稅之
    情形不符，揆諸前揭說明，自仍應按面額認定其所得額。是
    上開財政部函釋乃係財政部本於行政主管機關之地位，就如
    何貫徹行為時促進產業升級條例第16條及第17條規定之執行
    所為闡明法規原意之行政規則，核與母法規定之意旨相符，
    並無增加法律所無之限制，本院自得予以援用。則本件原告
    所有系爭緩課股票既因拍賣，而經法院送存集保再行賣出，
    依上開財政部函釋規定，自應以股票面額計算其所得額。
六、至於原告提出台中高等行政法院94年度訴字第428號判決，
    主張聚隆公司另一股東鄭孟松之緩課股票，89年亦經法院強
    制執行，財政部台灣省中區國稅局以面額10元計算其所得額
    ，併課其綜合所得稅，經鄭孟松提起行政爭訟，業經上開法
    院判決認應以實際轉讓金額核課綜合所得稅，而撤銷訴願決
    定及原處分（復查決定）在案，故本件原告系爭股票亦應以
    賣出之價格核課綜合所得稅等語。查，上開判決理由主要係
    以綜合所得稅係採現金收付制（收付實現原則），故綜合所
    得稅之核課，應僅對已實現之實際所得課稅；另按財政部89
    年7月26日台財稅字第890454416號函釋規定「公開發行公司
    董事、監察人及特定股東，其取得符合88年12月31日修正前
    促進產業升級條例第16條、第17條或原獎勵投資條例第13條
    規定之發行記名股票，依『台灣證券集中保管股份有限公司
    業務操作辦法』第83條規定，送存集中保管時，因是類股票
    係以客戶別分別設置保管帳戶，公開發行公司董事、監察人
    及特定股東，依規定申請領回時，該公司係以原股票交付之
    。準此，是類股票於送存集中保管時，得免計入送存集中保
    管年度所得課徵所得稅。不適用本部87年9月3日台財稅字第
    871960828號函說明二有關併入送存集中保管年度所得課徵
    所得稅之規定。」之解釋，認上開財政部87年9月3日台財稅
    字第871960828號函釋規定已經變更不再適用為由，而認緩
    課股票經法院強制執行送存集保後賣出，應以實際轉讓金額
    核課綜合所得稅，此有上開判決影本附卷可參。然按公司股
    東取得符合行為時促進產業升級條例第16條及第17條規定之
    緩課股票，係屬享受該股票股利緩課之待遇，該股票原於配
    發當年度即應依配發股數按面額計算其所得，併入各股東當
    年度所得課稅，惟因其符合緩課規定，始准予延至股票轉讓
    、贈與或作遺產分配所屬年度課稅；故如該股票嗣後經認定
    不符合緩課規定，或於取得緩課股票以後之年度始決定不享
    受緩課或放棄緩課，因與緩課股票之轉讓、贈與或作為遺產
    分配之情形不同，其課稅所得之計算，應與取得股票且自始
    未享受緩課優惠者作一致之處理，即按面額認定其所得額，
    始符合租稅公平原則，且不違反綜合所得稅所採收付實現之
    規定，已如前述。又按「送存保管事業之有價證券，不分參
    加人或客戶別混合保管之，並得以同種類同數量之有價證券
    返還。前項經混合保管之有價證券，由參加人或其客戶按送
    存之數量分別共有。」「本公司所保管之有價證券除另有約
    定者外，不分參加人別混合保管之，並依參加人帳簿記載餘
    額分別共有。前項混合保管之有價證券於保管期間，由本公
    司依據證券交易法第43條第4項之規定辦理過戶者，仍以混
    合保管方式保管之。參加人申請領回集中保管之有價證券，
    本公司得以同種類、同數量之有價證券返還之。」行為時有
    價證券集中保管帳簿劃撥作業辦法第20條及行為時台灣集中
    保管結算所股份有限公司業務操作辦法第6條分別定有明文
    。再按「本公司以分戶保管方式保管各公開發行公司董事、
    監察人及特定股東所持有之記名股票，其送存及領回應由本
    人辦理，委託他人辦理者，應檢附蓋有原留印鑑之委託書件
    。前項分戶保管之股票，本公司以客戶別分別設置保管帳戶
    ，並掣發有價證券保管證。第二項有價證券保管證僅可憑以
    辦理領回股票，不得用為出質、轉讓之標的及帳簿劃撥交割
    。本公司分戶保管之股票異動時，應就客戶保管帳戶為必要
    之登載，並於每月底按公司別將保管股數及增減情形列表函
    送證券交易所或櫃檯中心公告，並函報證期會備查。公開發
    行公司申請或申報發行新股，經證期會核准或同意生效，並
    經證券交易所或櫃檯中心同意在股票印製完成前以新股權利
    證書或股款繳納憑證替代股票送存者，得暫以新股權利證書
    或股款繳納憑證送存分戶保管；並於股票印製完成時立即更
    換之。」行為時上揭操作辦法第83條亦有明文。則由上開條
    文規定觀之，足見一般上市公司股東將其所有緩課股票送存
    集保與公司董事、監察人及特定股東將其所有緩課股票以分
    戶保管，其應辦理之程序明顯不同，且一般股東將股票送存
    集保，係以混合保管方式保管，其申請領回集中保管之股票
    時，集保公司得以同種類、同數量之股票返還之；而公司董
    事、監察人及特定股東將其股票送存集保之股票係分戶保管
    ，且其股票保管證僅可憑以辦理領回股票，不得用為出質、
    轉讓之標的及帳簿劃撥交割，故其辦理領回股票時，係領回
    其原送存集保之股票，因以分戶保管送存集保之股票可與該
    公司其他送存集保之股票加以區分，並無混同之虞，且對有
    價證券集中保管帳簿劃撥作業辦法之執行並無妨礙，故財政
    部89年7月26日台財稅字第890454416號函釋規定，是類股票
    於送存集中保管時，得免計入送存集中保管年度所得課徵所
    得稅。然上開分戶保管之股票若因已無分戶保管之必要而領
    回，並依法送存一般集保時，則與一般送存集保之股票無異
    ，自仍應依財政部87年9月3日台財稅字第871960828號函釋
    規定，應併入送存集中保管年度所得課徵所得稅。故上開財
    政部二則函釋規定，並無牴觸，亦不生87年9月3日台財稅字
    第871960828號函釋，因89年7月26日台財稅字第890454416
    號函釋規定而變更不再適用之情形。再者，上開行政法院判
    決之見解若屬正確，就送存集保之緩課股票認定是否放棄緩
    課將以該股票賣出時為準，明顯與有價證券集中保管帳簿劃
    撥作業辦法第15條規定送存集保之緩課股票，應計入送存保
    管事業年度所得課徵所得稅不合；且若上市公司股東在其股
    票帳戶原有該公司之非緩課股票，其後該股東又將其所有該
    公司之緩課股票送存集保，再出售部分股票時，將發生無法
    分辨該出售之股票係屬原有之股票或係嗣後送存集保之緩課
    股票，並且發生該出售股票所得應否課稅之困擾（其屬出售
    原有股票之所得乃屬股票交易所得免稅，若為緩課股票則屬
    分配股利或紅利之所得，應按原獲配之面額課稅），而有礙
    有價證券集中保管帳簿劃撥作業制度之推行。故上開判決之
    法律見解，顯屬誤解法令規定，而不可採；況且，上開判決
    之法律上見解，亦屬個案之見解，並無拘束本院之效力，尚
    難援引該判決而為原告有利之認定。
七、綜上所述，原告之主張均無足採。其於89年經法院強制執行
    其所獲配聚隆公司之緩課股票合計840,861股，經聚隆公司
    以每股面額10元填報原告89年度營利所得之各類所得扣繳暨
    免扣繳憑單，合計8,408,610元，並經新化稽徵所併課原告
    當年度綜合所得稅，自屬有據；原告嗣後依稅捐稽徵法第28
    條規定請求被告退還溢繳之稅款及利息，被告否准其申請，
    並無違誤。訴願決定予以維持，亦無不合。原告起訴意旨求
    為撤銷，並請求判決被告應作成准予退還原告稅款2,267,69
    5元之處分，為無理由，應予駁回。
八、據上論結，本件原告之訴為無理由，爰依行政訴訟法第200
    條第2款、第98條第3項前段，判決如主文。
中　　華　　民　　國　　96　　年　 　6　　月　 27  　 日
                  第三庭審判長法  官　邱政強
                              法  官　簡慧娟
                              法  官　李協明
以上正本係照原本作成。
如不服本判決，應於判決送達後20日內向本院提出上訴書狀，其
未表明上訴理由者，應於提起上訴後20日內向本院提出上訴理由
書（須按對造人數附繕本）；如於本判決宣示或公告後送達前提
起上訴者，應於判決送達後20日內補提上訴理由書（須附繕本）
。未表明上訴理由者，逕以裁定駁回。
提起上訴應預繳送達用雙掛號郵票7份（每份34元）。
中　　華　　民　　國　　96　　年　 　6　　月　 27  　 日
　　　　　　　　　　　　　　　書記官  周良駿
